【裁判字號】    97,上更(一),102
【裁判日期】    970506
【裁判案由】    毒品危害防制條例
【裁判全文】
臺灣高等法院臺中分院刑事判決     97年度上更(一)字第102號
上  訴  人
即  被  告  丙○○
                    國民
選任辯護人  胡昇寶律師
上列上訴人因違反毒品危害防制條例案件，不服臺灣彰化地方法
院95年度訴字第1862號中華民國96年5月29日第一審判決（起訴
案號：臺灣彰化地方法院檢察署95年度偵字第7174、9308號），
提起上訴，前經本院判決後，經最高法院發回更審，本院判決如
下：
    主  文
原判決撤銷。
丙○○共同犯販賣第一級毒品罪，各處如附表所示之刑。應執行
有期徒刑拾捌年，褫奪公權陸年。扣案之第一級毒品海洛因伍拾
玖包（合計淨重肆點柒貳公克）沒收銷燬之；扣案之行動電話壹
支（含0000000000號SIM卡）、塑膠杓子壹支，均沒收；未扣案
之販賣第一級毒品所得新臺幣陸仟元，與甲○○連帶沒收，如全
部或一部不能沒收時，以其財產抵償之。
    事  實
一、丙○○（綽號「閔仔」）明知海洛因係毒品危害防制條例所
    列之第一級毒品，不得非法販賣，竟受甲○○（業經臺灣彰
    化地方法院判處有期徒刑17年，褫奪公權10年確定）委託販
    賣及交貨，共同基於意圖營利，販賣第一級毒品海洛因之犯
    意聯絡，由甲○○以其所使用之行動電話（交換使用門號為
    0000000000、0000000000、0000000000、0000000000號之
    SIM卡）、丙○○以其所有之行動電話（門號為0000000000
    號）作為對外聯絡販賣第一級毒品海洛因之通訊工具，由欲
    購買海洛因者撥打上開行動電話與甲○○或丙○○聯繫交易
    時間、地點、數量及價格，再由丙○○持海洛因依約前往交
    易，或由丙○○先向購毒者收取款項後，再向甲○○拿取海
    洛因交予購毒者，而販毒所得均由丙○○交予甲○○，甲○
    ○則無償提供海洛因供丙○○施用，以此方式共同販賣第一
    級毒品海洛因：
(一)、陳樹木於95年7月間，以公共電話，撥打甲○○及丙○○所
    持用之上開行動電話購買第一級毒品海洛因，並相約至彰化
    縣二林鎮○○路某黃昏市場及彰化縣二林鎮○○路某公園旁
    ，再由丙○○基於各別犯意，以一手交錢、一手交貨之方式
    ，分別以新臺幣（下同）5百元及1000元之價格，販賣第一
    級毒品海洛因（重量均不詳）予陳樹木各1次，所得共計1千
    5百元。
(二)、洪文五於95年7月間，以公共電話，撥打甲○○及丙○○所
    持用之上開行動電話購買第一級毒品海洛因，並相約至彰化
    基督教醫院旁，再由丙○○基於各別犯意，以一手交錢、一
    手交貨之方式，均以5百元之價格，販賣第一級毒品海洛因
    （重量均不詳）予洪文五共3次，所得共計1千5百元。
(三)、洪祐生自95年7月間某日起至甲○○95年8月4日為警查獲時
    止，以0000000000號行動電話，撥打丙○○所持用之上開00
    00000000號行動電話聯絡購買第一級毒品海洛因，再相約至
    彰化縣二林鎮○○路20號臺中商業銀行旁之小巷內，由丙○
    ○先向洪祐生收取款項，再向甲○○取得第一級毒品海洛因
    後，返回上址交付海洛因予洪祐生，共同販賣海洛因予洪祐
    生，每次交易價格為1千元，販賣第一級毒品海洛因（重量
    均不詳）共3次，所得共計3000元。
二、嗣於95年8月4日上午8時50分許，為警在彰化縣芳苑鄉○○
    村○○路○○段102巷14弄11號甲○○住處，查獲甲○○持
    有海洛因59包（合計淨重4.72公克）、注射針筒8支、塑膠
    杓子1支；另於95年10月3日下午6時許，在彰化縣二林鎮○
    ○街，拘提丙○○到案，並扣得丙○○所有之MOTOROLA廠牌
    行動電話1支（含門號0000000000號SIM卡1張），而查悉上
    情。
三、案經彰化縣警察局二林分局報請臺灣彰化地方法院檢察署檢
    察官偵查起訴。
    理  由
壹、證據能力之說明
一、按被告以外之人於偵查中向檢察官所為之陳述，除顯有不可
    信之情況者外，得為證據，刑事訴訟法第159條之1第2項定
    有明文。本案證人陳樹木、洪文五及洪祐生於檢察官偵查中
    所為之陳述，均經具結擔保渠等證言之憑信性，上訴人即被
    告（下稱被告）丙○○及其選任辯護人，均未爭執上開證人
    在檢察官偵查中所為陳述有何顯不可信之情況，故上開證人
    於偵查中之證言自具有證據能力。
二、又被告以外之人於審判外之陳述，雖不符前4條之規定，而
    經當事人於審判程序同意作為證據，法院審酌該言詞陳述或
    書面陳述作成時之情況，認為適當者，亦得為證據。當事人
    、代理人或辯護人於法院調查證據時，知有第159條第1項不
    得為證據之情形，而未於言詞辯論終結前聲明異議者，視為
    有前項之同意，刑事訴訟法第159條之5定有明文。證人陳樹
    木及洪祐生分別於警詢時之陳述，雖均係被告以外之人於審
    判外之陳述，性質上屬傳聞證據，其等所為之上開警詢筆錄
    內容，業經本院審理時提示予被告並告以要旨，且分別經檢
    察官、辯護人及被告等人表示意見。檢察官、被告及其辯護
    人均未於言詞辯論終結前對該等筆錄內容爭執其證據能力，
    本院審酌上開筆錄作成時，並無違法取證之瑕疵，認以之作
    為本案之證據亦屬適當，是上開證人於警詢中之證言自亦具
    有證據能力。
三、又有事實足認被告或犯罪嫌疑人有最輕本刑為3年以上有期
    徒刑之罪嫌，並危害國家安全或社會秩序情節重大，而有相
    當理由可信其通訊內容與本案有關，且不能或難以其他方法
    蒐集或調查證據者，得發通訊監察書；通訊監察書，偵查中
    由檢察官依司法警察機關聲請或依職權核發，審判中由法官
    依職權核發，修正前通訊保障及監察法第5條第1項第1款、
    第2項分別定有明文。本件被告丙○○及甲○○所持用門號
    0000000000、0000000000、0000000000、0000000000號行動
    電話之監聽錄音，為臺灣彰化地方法院檢察署檢察官於新修
    正之通訊保障及監察法施行前所核發，有詳載聲監案號、案
    由、監察電話、對象及譯文之臺灣彰化地方法院檢察署通訊
    監察書及譯文紀錄附卷可參，係依法所為之監聽，堪認此部
    分電話監聽譯文應具有證據能力。
貳、實體之說明
一、訊據被告丙○○固不否認0000000000號行動電話為其所使用
    ，及其綽號為「閔仔」，惟矢口否認有何販賣海洛因之犯行
    ，辯稱：伊並無販賣海洛因予洪祐生、陳樹木及洪文五等人
    ，洪文五有被伊打過；洪祐生是跟伊一起買，由他打電話給
    伊，由伊出資幾百元，他出資幾百元，一起向甲○○及「大
    胖明」的人買，有時候2人一起去，有時候只有伊1個人去，
    兩者次數相當，購買的金額是1千元；陳樹木曾經問過伊（
    幫他買海洛因），但伊跟他說伊已經在戒了云云。經查：
(一)、販賣毒品海洛因與陳樹木部分：
    證人陳樹木於警詢時證稱：「綽號『阿文』（即共同被告甲
    ○○）除親自從事販毒外，據我所知有『將軍』、『小銘』
    、『福閔』（即被告丙○○）等人幫助『阿文』販賣海洛因
    ，『福閔』的電話為0000000000。他們都是幫忙『阿文』送
    海洛因予來電洽購海洛因之人，當送貨（海洛因）完成後，
    『阿文』就會給予新臺幣1仟元之海洛因作為酬勞。」等語
    ；其於偵查中亦證稱：「毒品來源是向一個綽號『阿文』之
    人買的。在95年6月初開始跟他買，由他本人出面交易的有3
    、4次毒品，每次買的量500元至1000元。我都用公共電話打
    『阿文』的0000000000號，另外0000000000號是他最早用的
    電話，這兩個號碼我都打過購買毒品。我約2、3天向『阿文
    』購買毒品1次，有時候是他叫別人把毒品拿來給我，約有7
    、8次，我錢交給他所指派的人，如果是他本人出面交易，
    我錢則直接交給『阿文』，他叫的人有1個叫『福閔』，由
    『阿文』及『福閔』出面交易的次數比較多，『福閔』出面
    交易的地點是在建國路上之黃昏市場附近。『福閔』幫『阿
    文』發放毒品之後，只是賺取毒品施用而已，我購買毒品的
    錢他們收取後都交回去給『阿文』。約今年7月間，我都打
    他的電話購買海洛因，每次買的量是1000元。因為我跟『阿
    文』買，他有次說『福閔』那邊也有，叫我打電話跟他連繫
    ，我才跟『福閔』購買，『福閔』大概幫『阿文』賣10幾天
    而已，『阿文』將幾包毒品放在『福閔』那裡，『福閔』則
    每賣10包約從中抽取1包的利潤自己施用。錢交給『福閔』
    ，毒品也是『福閔』交給我的，一手交錢，一手交貨，交易
    地點在斗苑路旁的一個黃昏市○○○○路旁的一個公園。」
    等語；其於原審證稱：「（你跟在場2位被告其中的誰買過
    毒品？）我跟甲○○買過，電話號碼我不記得，我跟他買過
    2、3次。（實際上你跟他買過幾次？）大約10次。（甲○○
    親自拿給你幾次？地點為何？）2、3次，地點是在二林黃昏
    市場。（次數正確？）3次。（金額為何？）5百到1千元。5
    百1次，1千2次。（你們交易的地點總共有幾處？）還有廟
    ，廟是在二林鎮，路名我不知道。（在廟裡有幾次？）2次
    。（各多少金額？）5百至1千，次數都是1次。（你在廟裡2
    次，一開始是要跟甲○○買還是要跟丙○○買？）丙○○。
    （你剛剛說跟甲○○買過10次，甲○○交給你3次，丙○○
    在廟裡賣過你2次，跟甲○○另外還有7次，這7次是誰交付
    毒品給你的？）綽號小銘，次數1次，丙○○沒有，其他我
    都忘記了。（這7次丙○○有無交付毒品給你？次數為何？
    ）有的，2次。（地點在那裡？）不記得。（甲○○賣10次
    給你金額多少？）是5百到1千元，1千元的比較多，次數大
    約6次，5百元的4次。（在檢察官、警察局做的筆錄是否實
    在）那個時候講的比較實在，那個時候記憶比較清楚。」等
    語（以上見偵字第7174號偵查卷第23～26頁、第54～56頁、
    第177頁；原審96年5月15日審判筆錄）。證人陳樹木於警詢
    時、偵查中及原審所證，就如何向甲○○、丙○○購買毒品
    之情節均證述綦詳，且前後如一，而被告丙○○亦於本院自
    承：陳樹木曾經問過伊（幫他買海洛因）（本院卷第86 頁
    ）、甲○○有拿（裝海洛因的）針筒給伊自己注射過，約2
    、3次，這些他都沒有跟伊要錢等語（本院卷第86頁背面）
    ，與證人陳樹木所證：伊曾聯絡丙○○購買海洛因、丙○○
    是幫甲○○交付海洛因，從中獲得海洛因施用等情節大致相
    符，證人陳樹木所證應堪採信。證人陳樹木雖對於伊向甲○
    ○及丙○○購買毒品之次數無法確定，部分細節亦有所模糊
    ，惟人之記憶有限，常隨時間之經過而遺忘，自不能期待其
    刻意記憶各項細節，且施用毒品之人因癮頭一來急需購毒解
    癮，未解癮前之焦躁難耐以致心神均傾注於搜尋毒品以供施
    用，無暇記憶毒品交易之次數及細節，及至解癮後之藥害反
    應，更使施用毒品之人無法明確記憶交易細節，是為常情，
    當不得以此即認其所證不足採信。而本院基於罪疑惟有利於
    被告之刑事訴訟原則，僅認定甲○○及丙○○共同販賣第一
    級毒品海洛因予陳樹木2次，分別為5百元及1000元各1次，
    所得共計1千5百元。
(二)、販賣毒品海洛因與洪文五部分：
    證人洪文五於偵查中證述：「（提示卷附丙○○照片，是否
    認識丙○○？）我見過他，忘記跟他買過幾次，買海洛因，
    交易地點大部份在二林鎮基督教醫院，錢是我自己出的，我
    錢交給丙○○，他再將毒品拿給我，一手交錢一手交貨。（
    從何時跟丙○○購買？）約2、3個月前開始跟他購買，每次
    買500元。（你跟丙○○、阿文，哪一個買比較多次？）都
    差不多，因為我比較沒有錢，都差不多3、4次而已」等語；
    其於原審翻異前詞，改稱：「（地檢署曾經拿相片給你看，
    而且有製作筆錄，於筆錄中供稱是向丙○○買毒品的內容是
    否正確？）當時我有看過丙○○的照片，當時我以為檢察官
    是在問我阿文的事情。（當庭的2位被告哪位是丙○○？）
    當庭指認被告就是丙○○。（為何看過他？為何會認識？是
    何人介紹？）我沒有跟他有藥物往來，他去跟人家買藥，我
    去跟人家買藥，遇到認識的，事實上人家就是沒有賣給我。
    （你是否曾經向丙○○買過海洛因？）沒有。（你在檢察官
    那邊說有向丙○○買過，有何意見？）我當作他是問我向阿
    文買的。（但是檢察官最後有跟你確認，當時是跟丙○○、
    阿文買比較多等語，有何意見？）當時我聽不懂。」等語（
    以上見偵字第9308號偵查卷第33～35頁；原審96年3月20日
    審判筆錄）。經查，被告丙○○雖辯稱：洪文五有被伊打過
    等語，意指證人洪文五可能設詞報復，惟若洪文五有意報復
    ，其亦不致於在原審翻異前詞而迴護被告。再查，被告丙○
    ○於本院供稱：「（提示95年10月3日二林分局警詢筆錄，
    對你自己的供述有何意見？）無意見，當時有這樣講等語（
    本院卷第86頁背面），而被告丙○○於該次警詢筆錄即供稱
    ：「我曾幫忙……洪文五等人尋找上游藥頭購買海洛因毒品
    、他們都會先以電話聯絡我，而我就會要他們去指定地點等
    我，當我抵達後，我是先向他們收錢，然後再聯絡上游藥頭
    ，並拿所收得之款項向上游藥頭購買海洛因毒品。我幫忙…
    …洪文五等人找尋上游藥頭購買海洛因，可以獲取微量之海
    洛因施用」等語（警卷第8、9頁），已自承洪文五確曾以電
    話連絡伊購買海洛因，而伊亦有收錢交貨（海洛因），並從
    中獲取毒品施用之利益，與洪文五於偵查中所證大致相符，
    雖被告丙○○所供係先收錢再交貨，與洪文五於偵查中所證
    是一手交錢、一手交貨有異，惟被告因交易對象非洪文五一
    人，其所供難免有所混淆（先收錢再交貨之交易對象應係洪
    祐生，詳下述），此部分自應以洪文五於偵查中所證較可採
    信。至於交易毒品之次數，證人洪文五於偵查中證稱：向丙
    ○○、甲○○都差不多約3、4次等語，其於原審雖稱：係向
    甲○○買，未向丙○○買等語，惟本院認定丙○○係受甲○
    ○委託販賣及交付海洛因，故仍認係甲○○及丙○○共同販
    賣海洛因予洪文五，且依罪疑惟有利於被告之刑事訴訟原則
    ，僅認定次數為3次，即洪文五於95年7月間，以公共電話，
    撥打甲○○或丙○○所持用之上開行動電話，向甲○○購買
    第一級毒品海洛因，並相約至彰化基督教醫院旁，再由丙○
    ○基於各別犯意，以一手交錢、一手交貨之方式，均以5 百
    元之價格，販賣第一級毒品海洛因（重量均不詳）予洪文正
    3次，所得共計1千5百元。
(三)、販賣海洛因與洪祐生部分：
 1、證人洪祐生於警詢時證稱：「第一級毒品海洛因是我向綽號
    『閔仔』（即被告丙○○）男子所購買。我向『閔仔』購買
    海洛因施用約15次左右，最後1次交易的時間為95年9月20日
    下午16時左右，在彰化縣二林鎮○○路上，以新臺幣1000元
    向『閔仔』購買1小包之海洛因毒品施用。我都是以0000000
    00 0撥打0000000000聯絡『閔仔』後，我就會於電話中向其
    表示：你幫我去拿一下，我要拿1千元，語畢後，『閔仔』
    就會指示我前往台中商銀（彰化縣二林鎮○○路20 號）旁
    小巷等候進行交易。每次於交易前其都會先至約定處所向我
    收取款項，然後再拿錢向上游藥頭調取海洛因予我。於95年
    8 月20日上午11時25分33秒之通訊監察譯文所示：『洪外科
    後面，溪仔那裡』，就是我與『閔仔』約定見面交易的地點
    。」等語；復於偵查中證稱：「我從95年7月開始向『阿閔
    仔』（即被告丙○○）購買海洛因，每次約買1千元之數量
    ，交易地點都在二林鎮○○路台中商銀旁之小巷。95年9月
    20日最後1次係向『阿閔仔』所購，我先將錢交給『阿閔仔
    』，『阿閔仔』再去拿毒品給我，向『阿閔仔』共買了約10
    幾次。我都以我所有之0000000000電話撥打0000000000號行
    動電話向綽號『阿閔仔』之被告丙○○購買海洛因」等語。
    （以上見二林分局林警分偵字第13744號警卷第13～17頁；
    偵字第7174號偵查卷第133～134頁），證人洪祐生就向被告
    丙○○購買海洛因之聯絡方式、交易方式、地點、價錢等細
    節，於警、偵訊均供證綦詳，前後如一。
  (2)證人洪祐生雖於原審改稱：「（毒品來源？）都是跟被告丙
    ○○，叫他幫我買的。（你跟被告丙○○購買還是叫他幫你
    去買？）我本身只認識被告丙○○，被告丙○○在街上遇到
    我的時候，我就問他什麼地方可以拿到毒品，後來被告丙○
    ○是跟另外一個被告拿，我只知道被告丙○○是跟另外一個
    被告拿的，因為他曾經載我去跟阿文拿過，就是買的意思。
    我是拜託被告丙○○去幫我拿海洛因，他本身身上沒有毒品
    ，他知道另外一個被告綽號叫阿文有在賣。（你請被告丙○
    ○買毒品的時候，你有無給他好處？）他幫我買，我分一點
    給他施用。（你要被告丙○○幫你拿毒品的時候，被告丙○
    ○是否可以決定你要拿的數量及金額？）他可以幫我拿多少
    錢的毒品，如果我拿錢給他了，他就會去找。（你怎麼知道
    被告丙○○他可以向另外一個被告阿文拿毒品？）有一次我
    工作的時候，被告丙○○載我去，他叫我在旁邊等，他就到
    後面去，我看到阿文拿毒品給被告丙○○，很多次都是這樣
    ，所以我才知道被告丙○○都跟阿文在一起。（你跟被告丙
    ○○有無2個人一起出錢向阿文買毒品？）有，比較少，因
    為第一次被告丙○○向我借錢，他去買毒品，我才知道他有
    施用。（你們2人共同出錢去買的次數為何？）2、3次。（
    你跟被告丙○○有一起合資買毒品，合買的次數有2、3次，
    這2、3次的金額多少？）被告丙○○出2、3百元，我都出7
    、8 百元，湊成1千。（這合買的2、3次有無在你面前當場
    分？）當場分，有的用紙裝，有的用夾鏈袋，我拿袋子，被
    告丙○○拿紙，沒有合買的時候，我會分他施用。（當時你
    聯絡的時候，被告丙○○的電話是0000000000？）是的。（
    你購買海洛因都是撥打上開電話？）是的。（你們在電話裡
    面講到的術語，東西是否就是海洛因？）是的。（1千就是
    要買1千元？）是的。（你總共跟閔仔買過幾次？）15次。
    （每次多少錢？）都是1千元。」等語（以上見原審96年4月
    17日審判筆錄），惟查，證人洪祐生於原審所證：與被告丙
    ○○合資購買乙節，不僅於警詢時及檢察官偵查中未曾提及
    ，且與被告丙○○所辯：和洪佑生是拿錢一起合資買海洛因
    、一起拿錢去買大約十幾次、共同出資，就是買1千元，各
    出一半，有時候是各5百，有時候伊出4百，他還是出5百，
    去買的時候，就買9百、拿到毒品都是當洪祐生的面分，有
    時候一起施用，當時分的時候，用注射針筒的度量來分，沒
    有用分裝袋來分、合資買過10次，是跟另外1個人買的，有
    另外向被告甲○○買過3、4次等語，所稱合資購買之情節，
    亦與證人洪祐生於原審所證合資購買毒品之次數、各自出資
    之金額及分用之情形均有所出入，顯示證人洪祐生於原審所
    證：有跟被告合資購買2、3次，應係迴護並附和被告丙○○
    「合資購買」之詞，非可採為有利於被告丙○○之認定。
  (3)被告丙○○亦於本院供稱：「（提示95年10月3日二林分局
    警詢筆錄，對你自己的供述有何意見？）無意見，當時有這
    樣講等語（本院卷第86頁背面），而其於該次警詢筆錄時即
    供稱：「我曾幫忙…『阿生』（洪祐生）…等人尋找上游藥
    頭購買海洛因毒品、他們都會先以電話聯絡我，而我就會要
    他們去指定地點等我，當我抵達後，我是先向他們收錢，然
    後再聯絡上游藥頭，並拿所收得之款項向上游藥頭購買海洛
    因毒品。我幫忙…『阿生』…等人找尋上游藥頭購買海洛因
    ，可以獲取微量之海洛因施用等語（警卷第8、9頁），亦自
    承洪祐生確曾以電話連絡伊購買海洛因，而伊亦有先向洪祐
    生收錢，嗣後再交付海洛因，並從中獲取毒品施用之利益，
    與洪祐生於警詢時及偵查中所證大致相符。證人洪祐生於警
    詢時雖稱：被告先向伊拿錢後，再拿錢向上游藥頭調取海洛
    因予伊，於原審所證亦同，惟本院認定丙○○係受甲○○委
    託販賣及交付海洛因，故仍認係甲○○及丙○○共同販賣海
    洛因予洪祐生。至於次數，被告供稱：合資買過10次，是跟
    另外1個人買的，有另外向被告甲○○買過3、4次等語，就
    此部分自承之次數為3、4次，而因證人洪祐生於警詢時所稱
    之15次、於偵查中所稱之10幾次，其最後1次之時間均稱係
    95年9月20日，已超越共同被告甲○○於95年8月4日為警查
    獲後即羈押在臺灣彰化看守所之時間，故自95年8月4日共同
    被告甲○○被查獲後，自無2人共同販賣海洛因可言，自難
    將此部分列入，依罪疑惟有利於被告之刑事訴訟原則，仍以
    被告所供稱此部分向甲○○買過之最低次數3次為其2人共同
    販賣海洛因予洪祐生之次數，即：自95年7月間某日起至甲
    ○○95年8月4日為警查獲時止，丙○○及甲○○2人共同販
    賣海洛因予洪祐生共3次，每次1000元，所得共計3000元。
(四)、證人陳樹木、洪文五及洪祐生3人確分別有施用第一級毒品
    海洛因，業經渠等於警詢時及偵查中坦承在卷，亦為被告丙
    ○○所是認，足見上開證人確有購買海洛因之需求，亦得佐
    證被告丙○○確有販賣海洛因予彼3人，否則有施用毒品解
    癮需求之上開各證人，豈有不約而同，均撥打被告丙○○前
    開行動電話與其聯繫購買海洛因之理？而上開各證人就購買
    海洛因之細節部分縱不復記憶或略有出入，並不影響渠等證
    言之可信度，彼等就確有向被告丙○○及甲○○購買海洛因
    之前揭情節，仍足採信。被告丙○○所辯其未販賣海洛因毒
    品予上開證人，顯係畏罪卸責之詞，洵無足採。
(五)、另證人即共同被告甲○○於原審證稱：「（被告丙○○他跟
    你買過幾次毒品？）大約十幾次。（他每次跟你買多少錢的
    海洛因？）1千元。（都是在哪邊拿毒品？）在我住處附近
    。（你的綽號為何？）阿文。（丙○○在警察局說他有跟你
    拿毒品拿給陳樹木？）他有跟我拿，但是他拿給誰我不知道
    。（每次丙○○跟你拿毒品，他有無跟你說他要拿給誰？）
    沒有。」等語（見原審96年3月20日審判筆錄），於本院證
    稱：「（問：被告丙○○向你買過幾次海洛因？）我忘記了
    。（問：提示原審筆錄告以要旨，你說被告丙○○向你買海
    洛因十幾次，是否實在？）均實在。（問：他向你買海洛因
    是單獨或是與人一起向你購買？）都是他自己來買的。（問
    ：他一次買多少？）一千或五百元。（問：他有無向你說買
    海洛因要做什麼？）沒有。（你是否曾經送海洛因給被告使
    用？）沒有。（問：是否認識陳樹木、洪文五、洪祐生？）
    均認識。（問：他們三人有無向你買過海洛因？）均有。（
    問：他們都買多少？）都是五百或一千元。（問：你都如何
    交付他們海洛因？）我本人當面交給他們。」等語（本院卷
    第106頁），惟查，共同被告甲○○亦確曾單獨販賣海洛因
    予陳樹木、洪祐生、洪文五等人，此部分業經原審判處罪刑
    確定，故其所證是由伊本人當面交付海洛因給他們等語，應
    係指其獨自（非與被告丙○○共同）販賣海洛因部分，而其
    所稱：未曾經送海洛因給被告丙○○使用，則與被告所自承
    ：甲○○有拿（裝海洛因的）針筒給伊自己注射過，約2、3
    次，這些他都沒有跟伊要錢等語（本院卷第86頁背面）不符
    ，應係掩飾自己及迴護被告丙○○之詞，自無足採。再自甲
    ○○所使用之0000000000與他人之通訊監察譯文中，亦有多
    次要他人以0000000000號行動電話聯絡福閔購買毒品之對話
    （參二林分局警卷第97、100頁），堪信被告丙○○確有與
    共同被告甲○○共同販賣第一級毒品海洛因無訛，證人甲○
    ○所證自難為有利被告丙○○之認定。
(六)、被告丙○○確有與甲○○共同販賣第一級毒品海洛因予陳樹
    木、洪文五及洪祐生之事實，迥然可見。雖被告丙○○一再
    否認有販賣海洛因犯行，自無從查得其與甲○○實際獲利價
    額，惟參諸海洛因物稀價昂，且為政府嚴格查緝之違禁物，
    販賣海洛因之法定刑復為死刑、無期徒刑，凡販賣海洛因者
    ，茍無利可圖，應無甘冒被供出來源或遭檢警查緝法辦之危
    險，而平價供應無何交情之他人施用之理，故販入之價格必
    較售出之價格低廉，或以同一價格販賣而減少毒品份量，以
    從中賺取買賣價差牟利，應屬合理之認定，倘無差額利潤可
    圖，衡情應不致甘冒風險，無端平白將海洛因給予他人吸食
    之可能，足資認定被告丙○○及甲○○確有從中賺取差額利
    潤圖利，或為從中賺取免費吸食之利益，是被告丙○○具有
    營利意圖甚明。本案事證明確，被告上開犯行，應堪認定。
二、查海洛因為毒品危害防制條例第2條第2項第1款所列之第一
    級毒品，核被告所為，係犯毒品危害防制條例第4條第1項之
    販賣第一級毒品罪。被告丙○○與甲○○彼此之間，就上開
    犯行，有犯意聯絡及行為分擔，均為共同正犯。被告持有海
    洛因之低度行為為販賣之高度行為所吸收，不另論罪。被告
    丙○○共8次販賣海洛因行為，犯意各別，應分論併罰。公
    訴意旨認被告販賣毒品，係反覆實施之集合犯，屬包括一罪
    ，惟查，94年2月2日修正公布，而於95年7月1日施行之刑法
    ，基於刑罰公平原則之考量，杜絕僥倖之犯罪心理，並避免
    易致鼓勵犯罪之誤解，已刪除第56條連續犯之規定。而刑法
    上所謂集合犯是指立法者所制定之犯罪構成要件中，本就預
    定有數個同種類之行為將反覆實行之犯罪而言，是將各自實
    現犯罪構成要件之多數行為，解釋為集合犯，而論以一罪。
    故對於集合犯，必須從嚴解釋，以符合立法者之意向。又依
    刑法第56條修正理由之說明「對繼續犯同一罪名之罪者，均
    適用連續犯之規定論處，不無鼓勵犯罪之嫌，亦使國家刑罰
    權之行使發生不合理之現象。」、「基於連續犯原為數罪之
    本質及刑罰公平原則之考量，爰刪除有關連續犯之規定」等
    語，即係將本應各自獨立評價之數罪，回歸本來就應賦予複
    數法律效果之原貌，始符合立法本旨。被告丙○○前後多次
    販賣海洛之行為，犯罪時間均係於95年7月1日新刑法修正施
    行後，應適用修正後刑法之規定，就其所犯上開各罪，應予
    分論併罰。而就被告販賣海洛因之事實，本院採對被告最有
    利之認定，即認被告丙○○與甲○○共同販賣第一級毒品共
    計8次，獲利計6千元；起訴書所載被告販賣海洛因之次數、
    金額，容有誤會，然因公訴人認上開販賣行為均屬集合犯之
    實質上一罪關係，自不另為無罪之諭知。又被告有犯罪事實
    欄所載前科並已執行完畢，有臺灣高等法院被告前案紀錄表
    在卷可憑，其於受有期徒刑之執行完畢後，5年內故意再犯
    本案有期徒刑以上之各罪，均應依刑法第47條第1項論以累
    犯，除法定本刑為死刑、無期徒刑部分依法不得加重外，其
    餘則加重其刑。又同為販賣第一級毒品之人，其原因動機不
    一，犯罪情節未必盡同，或有大盤毒梟者，亦有中、小盤之
    分，甚或僅止於吸毒者友儕間為求互通有無之有償轉讓者亦
    有之，其販賣行為所造成危害社會之程度自屬有異，法律科
    處此類犯罪，所設之法定最低本刑卻同為「無期徒刑，處無
    期徒刑者，得併科新臺幣1千萬元以下罰金」，不可謂不重
    。於此情形，倘依其情狀處以較輕之徒刑，即足以懲儆，並
    可達防衛社會之目的者，自非不可依客觀之犯行與主觀之惡
    性二者加以考量其情狀，是否有可憫恕之處，適用刑法第59
    條之規定酌量減輕其刑，期使個案裁判之量刑，能斟酌至當
    ，符合比例原則。本案被告與甲○○先後8次販賣第一級毒
    品海洛因，無視國家對於杜絕毒品危害之禁令，其行為固屬
    不當，應予非難，然其前後販賣海洛品之數量，依其價錢估
    算，並非至鉅，其犯罪之情節尚非至惡，被告僅因一時貪念
    ，致罹重典，相對於長期大量販賣毒品之大毒梟而言，其對
    社會治安及國民健康之危害顯然較小，從被告犯案情節觀之
    ，倘仍遽處以法定本刑之最低刑度即無期徒刑，無異失之過
    苛而不盡情理，不免予人情輕法重之感，且難謂符合罪刑相
    當性及比例原則，更無從與大毒梟之惡行有所區隔，是其犯
    罪情狀相較於法定之重刑，在客觀上足以引起一般人之同情
    ，情節尚堪憫恕，爰依刑法第59條之規定，對被告所犯販賣
    毒品之犯行，均酌量減輕其刑，並先加重其刑後減輕之。
四、原審認被告罪證明確，予以論罪科刑，固非無見，惟查：(一)
    、被告所犯販賣毒品行為應分論併罰，原判決認係集合犯而
    論以一罪，尚有未合；(二)、又行動電話服務須以晶片卡（即
    SIM卡）為使用介面，因此電信公司於出租行動電話門號予
    消費者使用時，即同時附帶提供晶片卡給消費者作為門號使
    用之介面，故電信公司接受消費者申辦門號並將該門號開通
    上線時，該晶片卡之所有權應即移轉於消費者，本案被告丙
    ○○供販毒聯絡使用之行動電話門號0000000000號係向台灣
    大哥大股份有限公司所租用，晶片卡（即SIM卡）自租用日
    起即為消費者所有，該SIM卡既屬被告所有，又係供販毒所
    用，應依毒品危害防制條例第19條第1項宣告沒收，原判決
    以行動電話內之SIM卡應屬電信公司所有，申請人僅因承租
    門號而取得使用權，非被告丙○○所有之物云云，而未併予
    宣告沒收，亦有未洽(三)、共同正犯應就全部犯罪結果負其
    責任，是其犯罪所得之財物如為現金者，應合併計算，且於
    全部或一部不能沒收時以其財產抵償之，惟為避免執行時發
    生重複沒收、抵償之情形，各共同正犯之間係採連帶沒收主
    義，於裁判時應諭知被告共同犯罪所得之財物應與其他共同
    正犯連帶沒收之，不得就全體共同正犯之總所得，對各共同
    正犯分別重複諭知沒收。本案被告與甲○○就本案犯行既係
    共同正犯，則犯罪所得之財物共6千元自應諭知連帶沒收，
    原判決未為連帶沒收之諭知，亦有未洽。被告上訴意旨，以
    上開情詞否認犯行，指摘原判決不當，固無理由，惟原判決
    既有上開可議之處，自屬無可維持，應由本院將原判決撤銷
    改判。爰審酌被告已有施用毒品之前科紀錄，己身已受毒品
    危害，竟未能從中記取教訓，深切體認毒品危害身心健康至
    鉅，為獲得自己施用毒品海洛因之利益，即為販賣毒品海洛
    因之犯行，無視海洛因足以使施用者導致精神障礙、性格異
    常，甚至造成生命危險之生理成癮性及心理依賴性，影響社
    會治安、戕害國民身心健康，惟念及其犯罪之動機、方法、
    手段，被告丙○○販賣對象為3人，及其販賣毒品所獲利益
    均不多，犯後否認犯行之態度等一切情狀，分別量處如附表
    所示之刑，並定其應執行之刑。另本案就被告販賣第一級毒
    品部分，認有褫奪公權之必要，爰依刑法第37條第2項之規
    定，各宣告丙○○褫奪公權六年。扣案之第一級毒品海洛因
    59包（合計淨重4.72公克），應依毒品危害防制條例第18
    條第1項規定，沒收銷燬之。扣案之行動電話1支（含門號
    0000000000號SIM卡），為被告丙○○所有、供聯絡販毒之
    用，塑膠杓子1支，係共同被告甲○○所有供販賣毒品所用
    之物，均應依毒品危害防制條例第19條第1項之規定沒收。
    被告與甲○○共同販賣第一級毒品所得6千元雖未扣案，仍
    應依毒品危害防制條例第19條第1項宣告連帶沒收，如全部
    或一部不能沒收時，以其財產抵償之。又共同被告甲○○所
    使用之上開行動電話門號並未扣案，雖係其所使用，惟無證
    據證明係其所有之物，自不併予宣告沒收。另扣案之注射針
    筒8支，無證據認與本案有何關聯，爰不另為沒收之諭知，
    均併此敘明。
據上論斷，應依刑事訴訟法第369條第1項前段、第364條、第299
條第1項前段，毒品危害防制條例第4條第1項、第18條第1項、第
19條第1項，刑法第11條、第28條、第47條第1項、第59條、第64
條第2項、第65條第2項、第37條第2項、第51條第5款、第8款，
判決如主文。
本案經檢察官乙○○到庭執行職務。
中    華    民    國    97    年    5    月    6      日
            刑事第十庭  審判長法  官  林  照  明
                              法  官  蔡  名  曜
                              法  官  郭  瑞  祥
上列正本證明與原本無異。
如不服本判決應於收受送達後十日內向本院提出上訴書狀，其未
敘述上訴之理由者並得於提起上訴後十日內向本院補提理由書（
須附繕本）。
                              書記官  李  妍  嬅
中    華    民    國    97    年    5    月    6      日
附表
┌──┬────────────────────────────┬────────┐
│編號│丙○○宣告刑之主文                                      │相關犯罪事實    │
├──┼────────────────────────────┼────────┤
│１  │共同販賣第一級毒品，累犯，處有期徒刑拾伍年貳月，褫奪公權│事實一之(一)      │
│    │陸年。扣案之第一級毒品海洛因伍拾玖包（合計淨重肆點柒貳公│                │
│    │克）沒收銷燬之；扣案之行動電話壹支（含0000000000號SIM卡 │                │
│    │）、塑膠杓子壹支，均沒收；未扣案之販賣第一級毒品所得新臺│                │
│    │幣壹仟元，與甲○○連帶沒收，如全部或一部不能沒收時，以其│                │
│    │財產抵償之。                                            │                │
├──┼────────────────────────────┼────────┤
│２  │共同販賣第一級毒品，累犯，處有期徒刑拾伍年貳月，褫奪公權│事實一之(一)      │
│    │陸年。扣案之第一級毒品海洛因伍拾玖包（合計淨重肆點柒貳公│                │
│    │克）沒收銷燬之；扣案之行動電話壹支（含0000000000號SIM卡 │                │
│    │）、塑膠杓子壹支，均沒收；未扣案之販賣第一級毒品所得新臺│                │
│    │幣伍佰元，與甲○○連帶沒收，如全部或一部不能沒收時，以其│                │
│    │財產抵償之。                                            │                │
├──┼────────────────────────────┼────────┤
│３  │共同販賣第一級毒品，累犯，處有期徒刑拾伍年貳月，褫奪公權│事實一之(二)      │
│    │陸年。扣案之第一級毒品海洛因伍拾玖包（合計淨重肆點柒貳公│                │
│    │克）沒收銷燬之；扣案之行動電話壹支（含0000000000號SIM卡 │                │
│    │）、塑膠杓子壹支，均沒收；未扣案之販賣第一級毒品所得新臺│                │
│    │幣伍佰元，與甲○○連帶沒收，如全部或一部不能沒收時，以其│                │
│    │財產抵償之。                                            │                │
├──┼────────────────────────────┼────────┤
│４  │共同販賣第一級毒品，累犯，處有期徒刑拾伍年貳月，褫奪公權│事實一之(二)      │
│    │陸年。扣案之第一級毒品海洛因伍拾玖包（合計淨重肆點柒貳公│                │
│    │克）沒收銷燬之；扣案之行動電話壹支（含0000000000號SIM卡 │                │
│    │）、塑膠杓子壹支，均沒收；未扣案之販賣第一級毒品所得新臺│                │
│    │幣伍佰元，與甲○○連帶沒收，如全部或一部不能沒收時，以其│                │
│    │財產抵償之。                                            │                │
├──┼────────────────────────────┼────────┤
│５  │共同販賣第一級毒品，累犯，處有期徒刑拾伍年貳月，褫奪公權│事實一之(二)      │
│    │陸年。扣案之第一級毒品海洛因伍拾玖包（合計淨重肆點柒貳公│                │
│    │克）沒收銷燬之；扣案之行動電話壹支（含0000000000號SIM卡 │                │
│    │）、塑膠杓子壹支，均沒收；未扣案之販賣第一級毒品所得新臺│                │
│    │幣伍佰元，與甲○○連帶沒收，如全部或一部不能沒收時，以其│                │
│    │財產抵償之。                                            │                │
├──┼────────────────────────────┼────────┤
│６  │共同販賣第一級毒品，累犯，處有期徒刑拾伍年貳月，褫奪公權│事實一之(三)      │
│    │陸年。扣案之第一級毒品海洛因伍拾玖包（合計淨重肆點柒貳公│                │
│    │克）沒收銷燬之；扣案之行動電話壹支（含0000000000號SIM卡 │                │
│    │）、塑膠杓子壹支，均沒收；未扣案之販賣第一級毒品所得新臺│                │
│    │幣壹仟元，與甲○○連帶沒收，如全部或一部不能沒收時，以其│                │
│    │財產抵償之。                                            │                │
├──┼────────────────────────────┼────────┤
│７  │共同販賣第一級毒品，累犯，處有期徒刑拾伍年貳月，褫奪公權│事實一之(三)      │
│    │陸年。扣案之第一級毒品海洛因伍拾玖包（合計淨重肆點柒貳公│                │
│    │克）沒收銷燬之；扣案之行動電話壹支（含0000000000號SIM卡 │                │
│    │）、塑膠杓子壹支，均沒收；未扣案之販賣第一級毒品所得新臺│                │
│    │幣壹仟元，與甲○○連帶沒收，如全部或一部不能沒收時，以其│                │
│    │財產抵償之。                                            │                │
├──┼────────────────────────────┼────────┤
│８  │共同販賣第一級毒品，累犯，處有期徒刑拾伍年貳月，褫奪公權│事實一之(三)      │
│    │陸年。扣案之第一級毒品海洛因伍拾玖包（合計淨重肆點柒貳公│                │
│    │克）沒收銷燬之；扣案之行動電話壹支（含0000000000號SIM卡 │                │
│    │）、塑膠杓子壹支，均沒收；未扣案之販賣第一級毒品所得新臺│                │
│    │幣壹仟元，與甲○○連帶沒收，如全部或一部不能沒收時，以其│                │
│    │財產抵償之。                                            │                │
└──┴────────────────────────────┴────────┘
附錄本案論罪科刑法條：
毒品危害防制條例第4條第1項：
製造、運輸、販賣第一級毒品者，處死刑或無期徒刑；處無期徒
刑者，得併科新臺幣1千萬元以下罰金。


司法院資訊處製作；財團法人民間司法改革基金會備份。
